# 被收购子公司的资本公积变动（购买日后）的权益法调整

提问人：tony868lamy 时间：2010-03-14 22:10:32
案例假设，A公司当期100%并购B公司，购买日后B公司的资本公积（其他资本公积）发生变动，原因为原可供出售金融资产公允价值变动直接计入所有者权益的利得因本期将该资产出售而转入当期损益，因此导致B公司在购买日后资本公积减少 100 ，投资收益增加 100 ；另外，购买日至资产负债表日B公司实现净利润 1000 （含资本公积转出部分 100 ）。因此购买日后B公司净资产变动为 900 。
请问： （ 1 ）A公司在合并报表层面对长期股权投资进行权益法调整时，是否应当在权益法调整时核减资本公积-其他？
借：长期股权投资-其他权益变动 -100
贷：资本公积-其他资本公积 -100
借：长期股权投资-损益调整 1000
贷：投资收益 1000
（ 2 ）如在权益法调整时不做资本公积核减处理，该如何操作？是否作为冲抵子公司B在利润表中已确认的投资收益处理？
借：长期股权投资-其他权益变动 -100
贷：资本公积-其他资本公积 -100
借：投资收益-处置可供出售金融资产等取得的投资收益 （B公司利润表项目） 100
贷：资本公积-其他资本公积 100
另外，如果购买日后B子公司资本公积减少 1000 ，而A公司资本公积余额在购买日为零，无可供减少的，如何进行权益法调整？（假设资本公积不能为负数）
（ 2 ）

回答人：chenyiwei
回复 楼主 tony868lamy 的帖子 1 、如果这部分资本公积是在购买日后形成的，在前期权益法核算时已经计入资本公积的，则权益法核算时应当相应核减资本公积； 如果这部分资本公积是在购买日之前形成的，则进一步区分该项合并是否为同一控制下的企业合并。如果是同一控制下的企业合并，则购买日之前的被购买方资本公积变动也会体现在合并报表上，此时应当在合并报表层面相应核减资本公积；如果是非同一控制下的企业合并，则购买日的公允价值构成了合并报表层面新的成本基础，而购买日前被购买方的资本公积变动不会体现在购买方的合并报表上，不属于购买方的合并综合收益的组成部份，所以在处置时，投资方模拟权益法核算中也就不需要从资本公积转出。 2 、按照上面 1 中的表述，一般很少出现资本公积不够冲减的情况。这部分资本公积属于综合收益性质，是允许为负数的。

回答人：chenyiwei
回复 藤椅 tony868lamy 的帖子举一个简单例子：为简化起见，假定持股比例为 100 ％，不考虑所得税。 在某项非同一控制下企业合并中，被购买方在购买日持有一项可供出售金融资产，被购买方的原始取得成本为 10 ，购买日公允价值为 30 （因此在购买日，被购买方自身帐面上有 20 的“资本公积——累计公允价值变动”），购买日后的某日，被购买方以 40 的价格将该项可供出售金融资产对外出售。
则被购买方自身在出售日的帐务处理： 借：银行存款 40 借：资本公积 20 贷：可供出售金融资产 30 贷：投资收益 30但从购买方的角度看，需要以被购买方的各项资产、负债于购买日的公允价值为基础调整。因此，合并报表上可确认的出售损益仅为40-30=10，所以模拟权益法调整时的投资收益也只能确认 10 ，而不是按被购买方个别报表的 30 计算。模拟权益法调整的分录（假定被购买方仅发生这一笔业务）应为：借记“长期股权投资——损益调整”10，贷记投资收益 10 。

回答人：chenyiwei
回复 报纸 tony868lamy 的帖子借：投资收益——母公司模拟权益法核算的对子公司投资收益 10 借：投资收益——子公司个别报表层面的投资处置损益 20 借：年初未分配利润 贷：未分配利润

回答人：chenyiwei
回复 soliderzhang 的帖子
1 、因可供出售金融资产公允价值变动导致相应的资本公积变动（合并日或购买日之后），应按正常处理方法处理即可。当初的合并是同一控制还是非同一控制，与此问题无关。
2 、可供出售金融资产公允价值变动等其他综合收益性质的资本公积是允许出现负数余额的。

回答人：chenyiwei
回复 soliderzhang 的帖子
合并报表层面的资本公积余额-20，实际上包含了两部分：一是可供出售金融资产累计公允价值变动 20 （80-60），二是权益性交易引起的资本公积减少 40 （被合并方实收资本 60 与所支付的对价款 100 之间的差额）。这是由于对于同一控制下企业合并需在合并报表层面视同最早期间已经完成合并，所以可供出售金融资产公允价值变动 20 视同为本合并主体的其他综合收益；另一方面，最终控制方在B公司成立时对本合并集团投入 60 ，但合并日从本合并集团抽走现金 100 ，净减少权益 40 ，属于权益性交易性质（对股东的分配）。

回答人：chenyiwei
回复 16828long 的帖子
在合并报表层面，“20在合并报表层面已经体现在可供出售金融资产的账面价值里了，所以转让收益就是 10 了”基本上是这样的。但由此导致的推论应当是：在非同一控制下合并中，被购买方在购买日之前的其他综合收益已经构成了购买日所取得的净资产的一部分，后续这部分其他综合收益在被购买方个别报表层面实现（转入损益）时，购买方不能将其纳入模拟权益法的投资收益中，这是由合并报表层面的公允价值调整的要求所决定的。